【裁判字號】    92,易,763
【裁判日期】    920414
【裁判案由】    違反電子遊戲場業管理條例
【裁判全文】
臺灣臺中地方法院刑事判決                          九十二年度易字第七六三號
    公  訴  人  臺灣臺中地方法院檢察署檢察官
    被      告  乙○○
                甲○○
右列被告等因違反電子遊戲場業管理條例案件，經檢察官聲請簡易判決處刑（聲請案
號：九十二年度偵字第一八五一號），經本院臺中簡易庭認不宜以簡易判決處刑，簽
由本院刑事庭改依通常程序審理，判決如左：
    主  文
乙○○違反未依電子遊戲場業管理條例規定辦理營利事業登記，不得經營電子遊戲場
業規定，處拘役伍拾玖日，如易科罰金，以參佰元折算壹日。扣案之電子遊戲機具「
小瑪莉」貳檯、「滿貫大亨」肆檯、「五將門撲克單機」參檯、「東方明珠彈珠」壹
檯、「招財貓單機」壹檯（含ＩＣ板共拾壹片）及代幣貳佰肆拾柒枚均沒收。
甲○○無罪。
    事  實
一、乙○○明知經營電子遊戲機業務，須依電子遊戲場業管理條例向主管機關辦理電
    子遊戲場業之營利事業登記，未經登記不得經營電子遊戲場業，竟基於違反上開
    規定之犯意，自民國九十一年十二月二十三日起，在臺中市○○區○○路與安順
    街口「好彩頭釣蝦場」，擺設電子遊戲機具「小瑪莉」二檯、「滿貫大亨」四檯
    、「五將門撲克單機」三檯、「東方明珠彈珠」一檯、「招財貓單機」一檯（含
    ＩＣ板共十一片）合計十一檯，供不特定之客人把玩，而違反上開規定經營電子
    遊戲場業，並僱用不知情之甲○○擔任為客人開分及會計等工作。嗣於九十二年
    一月十一日十五時三十分許，在上址為警臨檢查獲，並扣得前開電子遊戲機具十
    一檯（含ＩＣ板共十一片）及代幣二百四十七枚。
二、案經臺中市警察局第五分局報請臺灣臺中地方法院檢察署檢察官偵查後聲請簡易
    判決處刑。
    理  由
壹、有罪部分（被告乙○○）：
一、右揭被告乙○○於前開時、地未辦理電子遊戲場業之營利事業登記，而擺設電子
    遊戲機之事實，業據其於警詢、偵查及本院審理時供承不諱，核與共同被告甲○
    ○於警詢、偵查及本院審理時供述之情節相符，並有現場照片九幀、現場圖一紙
    附卷可稽，且有扣案之電子遊戲機具「小瑪莉」二檯、「滿貫大亨」四檯、「五
    將門撲克單機」三檯、「東方明珠彈珠」一檯、「招財貓單機」一檯（含ＩＣ板
    共十一片）及代幣二百四十七枚可資佐證。足見被告乙○○之自白顯與事實相符
    ，事證明確，其犯行堪以認定。
二、核被告乙○○所為，係違反電子遊戲場業管理條例第十五條未辦理營利事業登記
    證，不得經營電子遊戲場業之規定，應依同條例第二十二條之規定處罰。爰審酌
    被告乙○○素行良好，未曾有犯罪前科，有臺灣高等法院被告全國前案紀錄表一
    紙在卷可憑，及其犯罪之動機、手段尚屬平和、所生之危害，暨其於犯罪後坦承
    犯行、態度良好、已知悔悟等一切情狀，量處如主文所示之刑，並諭知易科罰金
    之折算標準，以資懲儆。聲請簡易判決意旨雖以：被告乙○○自九十一年十月三
    十日即在釣蝦場內經營電子遊戲場業云云。惟查被告乙○○於警詢時供承九十一
    年十月三十日係經營釣蝦場之時間，並未供承係經營電子遊戲場業之時間；其於
    本院審理時則供稱：電玩是十二月十五日進來，沒有馬上用，十二月二十三日電
    玩才營業等語，核與被告甲○○於本院審理時供述之情節相符，足堪認定被告乙
    ○○經營電子遊戲場業之時間應係始自九十一年十二月二十三日。聲請意旨謂被
    告乙○○就九十一年十月三十日至同年十二月二十二日經營電子遊戲場業容有誤
    會，惟該部分之事實，因與聲請成立犯罪事實部分具有同一事實之關係，爰就此
    部分不另為無罪判決之諭知，併予指明。
三、扣案之電子遊戲機具「小瑪莉」二檯、「滿貫大亨」四檯、「五將門撲克單機」
    三檯、「東方明珠彈珠」一檯、「招財貓單機」一檯（含ＩＣ板共十一片）及代
    幣二百四十七枚，為被告乙○○所有，並供犯罪所用之物，業據其供承明確，爰
    依刑法第三十八條第一項第二款之規定宣告沒收。
貳、無罪部分（被告甲○○）：
一、聲請簡易判決處刑意旨略以：甲○○與乙○○基於共同之犯意聯絡，甲○○自九
    十一年十月三十日起，以月薪新臺幣（下同）二萬元受僱於乙○○，在上址擔任
    開分及會計之工作，供不特定多數人把玩電子遊戲機具，上開二人因而共同違反
    未依電子遊戲場業管理條例辦理營利事業登記而經營電子遊戲場業之規定。因認
    甲○○亦涉嫌違反電子遊戲場業管理條例第十五條之未辦理營利事業登記，不得
    經營電子遊戲場業之規定，應依同條例第二十二條之規定處罰。
二、按犯罪事實應依證據認定之，無證據不得推定其犯罪事實；又不能證明被告犯罪
    者，應諭知無罪之判決，刑事訴訟法第一百五十四條、第三百零一條第一項分別
    定有明文。次按所謂認定犯罪事實之證據，係指足以認定被告確有犯罪行為之積
    極證據而言，該項證據自須適合於被告犯罪事實之認定，始得採為斷罪之資料；
    又事實之認定，應憑證據，如未能發現相當確實證據，或證據不足以證明，自不
    能以推測或擬制之方法，以為裁判之基礎，最高法院二十九年上字第三一○五號
    、四十年臺上字第八六號判例分別著有明文。又按認定犯罪事實所憑之證據，無
    論係直接證據或間接證據，其為訴訟上之證明，須於通常一般之人均不致有所懷
    疑，而得確信其為真實之程度者，始得據為有罪之認定，倘其證明尚未達到此一
    程度，而有合理之懷疑存在，復無其他調查途徑可尋，法院即應為無罪之判決，
    最高法院七十六年臺上字第四九八六號亦著有判例。
三、訊據被告甲○○固供承有受僱於被告乙○○在上開店內擔任店員，負責為客人開
    分及會計工作等事實，惟堅決否認有上開公訴人所指違反電子遊戲場業管理條例
    案件之行為，辯稱：伊只是單純受僱，不知道被告乙○○沒有辦理電子遊戲場業
    之營利事業登記等語。
四、經查被告甲○○於本院審理時供稱：伊九十一年十一月中才受僱於乙○○，當時
    經營釣蝦場，十二月下旬電玩才營業，伊不知道沒有申請不可以擺，依只是受僱
    ，老闆要伊作什麼就作什麼，電玩進來後伊薪水也沒有增加等語。核與被告乙○
    ○於本院供述之情節相符，其供稱：開始時是釣蝦場，電玩進來前未與被告甲○
    ○研究，也沒給她加薪，她只是受僱人，不知道沒有申請不能擺電玩等語（以上
    均見本院九十二年三月三十一日審理筆錄）；且上開查獲地點除有擺設電子遊戲
    機具十一檯外，另確有經營釣蝦場業務，有現場照片九幀、現場圖一紙附卷可佐
    。次查被告甲○○既單純以二萬元代價受僱擔任釣蝦場之櫃檯會計人員，嗣被告
    即該店負責人乙○○在店內擺設電子遊戲機台後，兼以開分工作等情，已如前述
    ，而衡諸常情，一般受僱人就負責人所營業務有無合法辦理營業登記，亦鮮有主
    動向僱主追問探知；且依電子遊戲場業管理條例規定辦理營利事業登記，應為經
    營負責人之職責，被告甲○○僅係受僱人，並無積極參與之權；況所謂經營，亦
    應係對於該場業有運籌、指揮並負責盈虧之人，本件被告甲○○僅單純受僱且從
    事之工作亦僅兼收款開分，受領工資，自非所謂經營，不可遽認被告甲○○有共
    同經營之犯意（最高法院八十四年度台上字第一一六二號判決意旨參照）。而扣
    案之電子遊戲機具僅能證明被告乙○○有經營該電子遊戲場業，及被告甲○○有
    受僱之事實，但不能證明被告甲○○確實知悉被告乙○○未辦理營利事業登記之
    情，是尚難僅以被告甲○○在上址擔任店員乙節即遽以認定其有何違反電子遊戲
    場業管理條例之犯行。綜上所述，被告甲○○前揭辯詞，堪以採信。此外，復查
    無其他積極證據足資證明被告甲○○涉有違反電子遊戲場業管理條例之犯行，既
    不能證明犯罪，揆諸上開規定及判例意旨，自應為其無罪判決之諭知。
據上論斷，應依刑事訴訟法第四百五十二條、第二百九十九條第一項前段、第三百零
一條第一項，電子遊戲場業管理條例第二十二條，刑法第十一條前段、第四十一條第
一項前段、第三十八條第一項第二款，罰金罰鍰提高標準條例第二條，判決如主文。
中      華      民      國    九十二    年      四     月      十四     日
                                     臺灣臺中地方法院刑事第五庭
                                         法  官  唐  光  義
右正本證明與原本無異。
如不服本判決，應於送達後十日內向本院提出上訴狀（須附繕本），上訴於臺灣高等
法院臺中分院。
                                         書記官
中      華      民      國    九十二    年      四     月      十四     日
附錄論罪科刑法條
電子遊戲場業管理條例第十五條：
未依本條例規定辦理營利事業登記證者，不得經營電子遊戲場業。
電子遊戲場業管理條例第二十二條：
違反第十五條規定者，處行為人一年以下有期徒刑、拘役或科或併科新台幣五十萬元
以上二百五十萬元以下罰金。


司法院資訊處製作；財團法人民間司法改革基金會備份。
